【裁判字號】    98,訴,402
【裁判日期】    980609
【裁判案由】    偽造文書等
【裁判全文】
臺灣雲林地方法院刑事判決               98年度訴字第402號
公  訴  人  臺灣雲林地方法院檢察署檢察官
被      告  丙○○
            乙○○
上列被告等因偽造文書等案件，經檢察官提起公訴（98年度偵字
第1042號），被告2 人於準備程序進行中就被訴事實為有罪之陳
述，本院進行簡式審判程序，判決如下：
    主  文
丙○○共同犯行使偽造私文書罪，累犯，處有期徒刑陸月，如易
科罰金，以新臺幣壹仟元折算壹日。元長鄉農會取款憑條「存戶
簽章」欄上偽造之「甲○○」署押壹枚沒收。
乙○○共同犯行使偽造私文書罪，處有期徒刑伍月，如易科罰金
，以新臺幣壹仟元折算壹日。元長鄉農會取款憑條「存戶簽章」
欄上偽造之「甲○○」署押壹枚沒收。
    事  實  及  理  由
一、本件係經被告丙○○、乙○○於準備程序進行中就被訴事實
    為有罪之陳述，而經本院合議庭裁定以簡式審判程序審理，
    則依刑事訴訟法第273 條之2 、同法第159 條第2 項之規定
    ，不適用傳聞法則有關限制證據能力之相關規定；並得依同
    法第310 條之2 之準用同法第454 條之規定製作略式判決書
    ，僅需記載犯罪事實、證據名稱及應適用之法條，並得以簡
    略方式為之，合先敘明。
二、犯罪事實：丙○○前因妨害自由、傷害等案件，經臺灣嘉義
    地方法院以96年度嘉簡字第1926號判處應執行有期徒刑5 月
    ；又因違反電信法案件，經臺灣臺南地方法院以97年度簡字
    第2329號判處有期徒刑1 月又15日，上開案件經定應執行刑
    為有期徒刑6 月確定，於民國98年2 月5 日易科罰金執行完
    畢，仍不知悔改。緣戊○○（所涉竊盜、偽造文書及詐欺取
    財犯行，另行審結）於98年2 月17日中午某時許，單獨至甲○○位於雲林縣元長鄉子茂村子茂26之8 號住處，竊取甲○○所有之臺灣郵政股份有限公司元長郵局局號0000000 號、
    帳號0000000 號帳戶之郵政存簿儲金簿、雲林縣元長鄉農會
    （下稱元長鄉農會）帳號00000000000000號之存摺各1 本及
    印章3 枚，得手後，為能順利領出帳戶內存款，乃駕駛車牌
    號碼1588-GE 號自小客車，前往嘉義縣新港鄉○○路17號汽
    車修配場，尋求丙○○、乙○○之同意出面領款，並約定事
    成之後給付每人新臺幣（下同）2 萬元，經丙○○、乙○○
    同意後，3 人即共同基於行使偽造私文書及意圖為自己不法
    所有之犯意聯絡，於98年2 月17日下午1 時45分許，由戊○○駕駛上開自小客車搭載丙○○、乙○○，共同前往址設雲
    林縣元長鄉○○路42號之元長鄉農會，由戊○○在車上等待
    ，丙○○、乙○○則持戊○○所交付之甲○○上開元長鄉農
    會存摺及印章1 枚進入元長鄉農會，冒用「甲○○」名義，
    由丙○○偽填提款金額15萬元之取款憑條，並在取款憑條「
    存戶簽章」欄上偽簽「甲○○」之署押1 枚，復連同存摺及
    印章交付予農會承辦人員，透過不知情之農會承辦人員盜蓋
    甲○○之印章為印文於取款憑條上，而偽造甲○○名義之取
    款憑條私文書後，據以提款而行使之，致使該農會承辦人員
    不疑有他，陷於錯誤，如數給付15萬元予丙○○、乙○○，
    足以生損害於甲○○及元長鄉農會帳戶管理之正確性。丙○○、乙○○於領款得逞後，將15萬元全數交付予戊○○，並
    各自受領現金2 萬元為代價。嗣經甲○○返家發現遭竊後報
    警處理而循線查悉上情。
三、前項犯罪事實，有下列證據可資為佐：
    (一)被告丙○○、乙○○於警詢、偵查及本院審理時之供述。
    (二)證人即同案被告戊○○於警詢及偵查中之證述。
    (三)證人即被害人甲○○於警詢及偵查中之證言。
    (四)甲○○出具之贓物認領保管單1紙（警卷第20頁）。
    (五)監視錄影翻拍照片2張（警卷第21、23頁）。
    (六)元長鄉農會98年3 月16日元農信字第9800854 號函文及附
      件（偵卷第25至37頁）。
四、核被告丙○○、乙○○所為，均係犯刑法第216 條、第210
    條之行使偽造私文書罪及同法第339 條第1 項之詐欺取財罪
    。被告丙○○、乙○○就上開犯罪事實，與戊○○有犯意聯
    絡及行為分擔，為共同正犯。渠等利用不知情之農會承辦人
    員在取款憑條上盜蓋印章，以偽造上開私文書，為間接正犯
    。其盜取印章持以蓋用，當然產生該印章之印文，僅成立盜
    用印章罪。盜用印章、偽造署押，均為偽造私文書之部分行
    為，偽造後持以行使，偽造之低度行為為行使之高度行為所
    吸收，均不另論罪。被告丙○○、乙○○以一盜領存款之行
    為，同時觸犯行使偽造私文書及詐欺取財2 罪名，為想像競
    合犯，應依刑法第55條之規定從一重之行使偽造私文書罪處
    斷。又被告丙○○有如犯罪事實欄所述之前案科刑及執行紀
    錄，有卷附臺灣高等法院被告前案紀錄表可按，其受有期徒
    刑之執行完畢，5 年以內故意再犯有期徒刑以上之罪，為累
    犯，應依刑法第47條第1 項之規定，加重其刑。爰審酌被告
    2 人不思循正當途徑取得財物，竟盜領他人存款，及其等犯
    後均知坦承犯行、犯罪所得、教育程度、職業等一切情狀，
    分別量處如主文所示之刑，並均諭知易科罰金之折算標準。
    被告2 人所偽造之取款憑條業經提出行使交付予元長鄉農會
    收執而歸其所有，已非被告所有之物，不得諭知沒收。惟在
    上開取款憑條「存戶簽章」欄上偽造之「甲○○」署押1 枚
    ，仍應依刑法第219 條之規定宣告沒收。
五、據上論斷，應依刑事訴訟法第273 條之1 第1 項、第299 條
    第1 項前段、第310 條之2 、第454 條第1 項，刑法第28條
    、第216 條、第210 條、第339 條第1 項、第55條、第47條
    第1 項、第41條第1 項前段、第219 條，判決如主文。
本案經檢察官丁○○到庭執行職務。
中    華    民    國    98    年    6     月    9     日
                  刑事第四庭    法  官  王  素  珍
以上正本證明與原本無異。
如不服本判決應於收受判決後10日內向本院提出上訴書狀，並應
敘述具體理由；其未敘述上訴理由者，應於上訴期間屆滿後20日
內向本院補提理由書（均須按他造當事人之人數附繕本）。「切
勿逕送上級法院」。
                                書記官  吳  伊  婷
中    華    民    國    98    年    6     月    9     日
附錄本案論罪科刑法條：
中華民國刑法第210條
（偽造變造私文書罪）
偽造、變造私文書，足以生損害於公眾或他人者，處5 年以下有
期徒刑。
中華民國刑法第216條
（行使偽造變造或登載不實之文書罪）
行使第210 條至第215 條之文書者，依偽造、變造文書或登載不
實事項或使登載不實事項之規定處斷。
中華民國刑法第339條第1項
（普通詐欺罪）
意圖為自己或第三人不法之所有，以詐術使人將本人或第三人之
物交付者，處5 年以下有期徒刑、拘役或科或併科1 千元以下罰
金。
以前項方法得財產上不法之利益或使第三人得之者，亦同。
前二項之未遂犯罰之。


司法院資訊處製作；財團法人民間司法改革基金會備份。
